臺灣高等法院臺中分院刑事判決　　　 100年度上易字第1403號
上　訴　人
即　被　告　黃正宏
上列上訴人因詐欺案件，不服臺灣南投地方法院100年度易字第
85號中華民國100年9月30日第一審判決（起訴案號：臺灣南投地
方法院檢察署100年度偵字第406號），提起上訴，本院判決如下
：
    主  文
原判決撤銷。
黃正宏意圖為自己不法之所有，以詐術使人將本人之物交付，累
犯，處拘役拾日，如易科罰金，以新臺幣壹仟元折算壹日。
    事  實
一、黃正宏前於民國九十六年間，因竊盜案件，經臺灣南投地方
    法院九十六年度投刑簡字第七八Ｏ號判決判處有期徒刑五月
    確定（下稱第一案）；復於同年間，因違反毒品危害防制條
    例之施用第一級毒品案件，經臺灣南投地方法院九十六年度
    訴字第九九八號判決判處有期徒刑七月確定（下稱第二案）
    ；又於同年間，因違反毒品危害防制條例之施用第一級毒品
    案件，經臺灣南投地方法院九十六年度訴字第一三Ｏ三號判
    決判處有期徒刑八月確定（下稱第三案）。嗣經臺灣南投地
    方法院九十七年度聲字第四六八號裁定，將前開三案定應執
    行有期徒刑一年六月確定。其於九十七年二月十四日入監執
    刑，至九十八年六月二日因縮短刑期假釋出監付保護管束，
    迄九十八年七月二十二日保護管束期滿未經撤銷假釋，以已
    執行論。
二、詎黃正宏仍不知悔改，竟意圖為自己不法之所有，基於詐欺
    取財之犯意，於九十九年八月二十一日十九時許，在許世京
    位於南投縣草屯鎮○○路富貴巷二二號之住處，向許世京佯
    稱欲以新臺幣（下同）一萬六千元之代價向其購買車號ＱＶ
    －三四七五號已申報停止使用之自用小客車一部（下稱系爭
    車輛），致許世京信以為真並因而陷於錯誤，而與其就系爭
    車輛成立買賣契約，約定於同年月二十三日辦理系爭車輛過
    戶手續後須由黃正宏付清前開價金尾款一萬五千元，黃正宏
    並當場支付訂金一千元予許世京，以取信許世京其確欲購買
    系爭車輛，許世京乃即將系爭車輛交付予黃正宏，黃正宏因
    而詐騙系爭車輛得手。嗣後黃正宏即避不見面，經許世京多
    次聯繫，黃正宏始於同年十月二十五日以匯款方式匯予許世
    京一千元，惟自此又再避不見面，經許世京察覺有異後報警
    究辦，始悉上情。
三、案經許世京訴由南投縣政府警察局草屯分局報告臺灣南投地
    方法院檢察署檢察官偵查起訴。
    理  由
壹、程序方面：
    按被告以外之人（包括證人、鑑定人、告訴人、被害人及共
    同被告等）於審判外之陳述雖不符刑事訴訟法第一百五十九
    條之一至之四之規定，而經當事人於審判程序同意作為證據
    ，法院審酌該言詞陳述或書面陳述作成時之情況，認為適當
    者，亦得為證據，刑事訴訟法第一百五十九條之五第一項定
    有明文。其立法意旨在於傳聞證據未經當事人之反對詰問予
    以核實，原則上先予排除。惟若當事人已放棄反對詰問權，
    於審判程序中表明同意該等傳聞證據可作為證據，基於尊重
    當事人對傳聞證據之處分權使訴訟程序得以順暢進行，上開
    傳聞證據則有證據能力（最高法院九十四年度臺上字第四八
    九０號判決要旨參照）。又按當事人、代理人或辯護人於法
    院調查證據時，知有第一百五十九條第一項不得為證據之情
    形，而未於言詞辯論終結前聲明異議者，視為有前項之同意
    ，刑事訴訟法第一百五十九條之五定有明文。亦即，傳聞證
    據未經當事人之反對詰問予以核實，原則上先予排除，惟若
    當事人已放棄詰問或未聲明異議，基於證據資料愈豐富，愈
    有助於真實發現之理念，且強化言詞辯論主義，法院自可承
    認該傳聞證據例外擁有證據能力。經查，證人即被害人許世
    京於警詢中之陳述，雖係被告以外之人於審判外之陳述，性
    質上屬傳聞證據，惟經檢察官、被告均同意作為證據，又本
    院審酌該言詞陳述作成時之情況，並查無其他不法之情狀，
    足認為得為本案之證據，依刑事訴訟法第一百五十九條之五
    第1項之規定，有證據能力。
貳、實體部分：
一、訊據上訴人即被告黃正宏（下稱被告）對於上開事實坦承不
    諱，核與證人即告訴人許世京於警詢證述之情節（見警卷第
    三至五頁）相符，並有車輛詳細資料報表一份（見警卷第八
    頁）在卷可稽。而本件被告係利用告訴人許世亦亟欲販售系
    爭車輛之際，向告訴人佯稱可以一萬六千元購買該車，並當
    場交付定金一千元，並約定於二日後即於辦理系爭車輛過戶
    手續後付清前開價金尾款一萬五千元，而令告訴人許世京誤
    信被告確欲支付告訴人一萬六千元購買系爭車輛，並因而陷
    於錯誤交付系爭車輛予被告之事實，應堪認定。是以本件事
    證已臻明確，被告犯行堪予認定。
二、核被告所為，係犯刑法第三百三十九條第一項之詐欺取財罪
    。被告前於九十六年間，因竊盜案件，經臺灣南投地方法院
    九十六年度投刑簡字第七八Ｏ號判決判處有期徒刑五月確定
    （下稱第一案）；復於同年間，因違反毒品危害防制條例之
    施用第一級毒品案件，經臺灣南投地方法院九十六年度訴字
    第九九八號判決判處有期徒刑七月確定（下稱第二案）；又
    於同年間，因違反毒品危害防制條例之施用第一級毒品案件
    ，經臺灣南投地方法院九十六年度訴字第一三Ｏ三號判決判
    處有期徒刑八月確定（下稱第三案）。嗣經臺灣南投地方法
    院九十七年度聲字第四六八號裁定，將前開三案定應執行有
    期徒刑一年六月確定。其於九十七年二月十四日入監執刑，
    至九十八年六月二日因縮短刑期假釋出監付保護管束，迄九
    十八年七月二十二日保護管束期滿未經撤銷假釋，以已執行
    論，此有臺灣高等法院被告前案紀錄表一份在卷可稽，其於
    受有期徒刑執行完畢後，五年以內故意再犯有期徒刑以上之
    罪，為累犯，應依刑法第四十七條第一項之規定，加重其刑
    。
三、原審認被告犯行事證明確，予以論罪科刑，固非無見。惟按
    刑事審判旨在實現刑罰權分配之正義，故法院對有罪之被告
    科刑，應符合罪刑相當原則，使罰當其罪，輕重得宜，以契
    合人民之法律感情。而量刑之輕重，固屬事實審法院得依職
    權自由裁量之事項，惟並非漫無限制，除不能逾越法律所規
    定之範圍（即「外部界限」）外，其裁量結果仍應符合罪刑
    相當、比例及公平原則，否則其判決即非適法（最高法院九
    十八年度台上字第七四五九號判決意旨參照）。經查，本案
    被告之詐欺犯行固屬累犯，依法應加重其刑，已如前述，然
    原審就被告所為之一次詐欺行為，犯罪所得之系爭車輛售價
    僅一萬六千元，且被告於收受系爭車輛時即已交付一千元訂
    金予告訴人，嗣後又於九十九年十月二十五日匯款一千元予
    告訴人，且被告事後坦承犯行、態度良好，犯後於原審判決
    前已與告訴人調解成立，並依調解內容為第一期至第四期之
    給付（最後一期將於一００年十月二十日繳納），此有臺灣
    南投地方法院一００年度審附民移調字第一五號調解成立筆
    錄一份（見原審卷第三六頁）在卷可憑，原審審酌上開情狀
    ，而量處有期徒刑六月，徵諸一般法院參酌詐得財物數額而
    量刑之比例原則，顯屬過重，堪認原審法院對被告之量刑與
    罪刑相當原則及比例原則、公平原則之本旨有違；再者，被
    告於原審判決後，已於100年十月二十一日上午將最後一期
    款二千元匯款予被害人，此有郵政國內匯款執據在卷可稽（
    見本院卷第33頁），是被告上訴意旨認原審判決有量刑過重
    之不當，即有理由，原判決既有前揭可議之處，自應由本院
    將原判決予以撤銷改判。爰審酌被告以不法方式獲取財物，
    侵害他人財產法益，其犯行誠屬可議，惟念及其所詐取之財
    物價值尚非甚高，告訴人所受之損害亦非甚鉅，參以被告犯
    後已與告訴人調解成立，並已依調解內容履行完畢，賠償告
    訴人之損害，犯罪後坦承犯行，態度良好等一切情狀，量處
    如主文第二項所示之刑，並諭知易科罰金之折算標準。
據上論斷，應依刑事訴訟法第369條第1項前段、第364條、第299
條第1項前段，刑法第339條第1項、第47條第1項、第41條第1項
前段，刑法施行法第1條之1，判決如主文。
本案經檢察官張慧瓊到庭執行職務。
中    華    民    國   100    年    12    月    20    日
            刑事第四庭    審判長法  官  洪  耀  宗
                                法  官  卓  進  仕
                                法  官  石  馨  文
以上正本證明與原本無異。
不得上訴。
                                書記官  郭  蕙  瑜
中    華    民    國   100    年    12    月    21    日